【裁判字號】    98,交聲,36
【裁判日期】    980413
【裁判案由】    違反道路交通管理處罰條例聲明異議
【裁判全文】
臺灣苗栗地方法院交通事件裁定          98年度交聲字第36號
原處分機關  交通部公路總局新竹區監理所苗栗監理站
異  議  人
即受處分人  昌環保有限公司
                    統一編號：.
法定代理人  甲○○
上列異議人即受處分人因違反道路交通管理處罰條例案件，對於
交通部公部總局新竹區監理所苗栗監理站於民國98年2 月5 日所
為之竹監苗字第裁54-DB0000000號處分（原舉發案號：桃園縣政
府警察局桃警局交字第DB0000000 號），聲明異議，本院裁定如
下：
    主  文
異議駁回。
    理  由
一、按汽車（依道路交通管理處罰條例第3 條第8 款規定，包括
    機器腳踏車）駕駛人轉彎時，不依標誌、標線、號誌指示者
    ，處新臺幣（下同）600 元以上1,800 元以下罰鍰，並記違
    規點數1 點；又汽車駕駛人，駕駛汽車有違反本條例之行為
    ，經交通勤務警察或依法令執行交通稽查任務人員制止時，
    不聽制止或拒絕停車接受稽查而逃逸者，除按各該條規定處
    罰外，處新臺幣3,000 元以上6,000 元以下罰鍰，並記違規
    點數1 點。道路交通管理處罰條例第48條第1 項第2 款、第
    60條第1 項、第63條第1 項第1 款分別定有明文。上開拒絕
    停車接受稽查而逃逸之行為，若當場不能或不宜攔截製單舉
    發者，得逕行舉發，同條例第7 條之2 第1 項第4 款亦有規
    定。
二、原處分意旨略以：異議人即受處分人昌環保有限公司所有
    車牌號碼527-BTE 號重型機車，於民國97年12月15日12時55
    分許，行經桃園縣平鎮市○○路與環南路口處，為桃園縣政
    府警察局平鎮分局北勢派出所員警掣開桃警局交字第DB0000
    000 號違規通知單，舉發「一、機車未依規定二段式轉彎。
    二、經警鳴笛示意停止，仍不聽制止，加速逃逸」違規；嗣
    本件汽車所有人昌環保有限公司於違規通知單應到案期限
    內提出不服陳述，經向原舉發機關調查結果，仍認異議人確
    上述違規屬實，爰依道路交通管理處罰條例第48條第1 項第
    2 款、第60條第1 項暨違反道路交通管理事件統一裁罰基準
    及處理細則第41條第4 項規定，於98年2 月5 日掣開竹監苗
    字第裁54-DB0000000號違反道路交通管理事件裁決書，各裁
    處異議人新臺幣600 元及3,000 元，共3,600 元罰鍰，並依
    同條例第63條第1 項第1 款各記違規點數1 點，共2 點等語
    。
三、異議意旨略以：1.罰單上之車主姓名為昌環保有限公司，並
    不是異議人之公司昌環保有限公司，與事實不符。2.應到
    案日期塗痕跡非常清楚。3.現為法治社會，一切事情講求證
    據，但既無違規相片又無違規者之簽名，就認定異議人違規
    ，又多加一條加速逃逸，異議人不服。4.取締違規應明確，
    不能只憑鳴笛就要所有駕駛人停止前進動作，這是很危險的
    事情，但此張違規罰單卻證明員警取締違規即不明確又無攔
    截動作實是不妥。違規者本人都不知自己違規，卻被開罰單
    ，更令人不服的是加一條加速逃逸，異議人會為區區600 元
    而逃逸嗎（異議人僅就「經警鳴笛示意停止，仍不聽制止，
    加速逃逸」違規部分提出異議，已據其於本院調查時陳明在
    卷）。
四、經查：
（一）異議人即受處分人昌環保有限公司所有車牌號碼527-BT
      E 號重型機車，於97年12月15日中午12時55分許，行經桃
      園縣平鎮市○○○○○路口處等情，為異議人所不否認。
      又該車因「一、機車未依規定二段式轉彎。二、經警鳴笛
      示意停止，仍不聽制止，加速逃逸」之違規，為桃園縣政
      府警察局平鎮分局北勢派出所員警依法逕行舉發，經原處
      分機關向上開舉發單位函查，該局於98年1 月15日以平警
      分交字第0986006168號函覆略以：「97年12月15日12時55
      分在平鎮市○○路與環南路路口，員警確有見該車駕駛人
      於環南路段（誤載為延平路）未依機慢車兩段式左轉違規
      左轉中豐路（誤載為振興路），員警隨即鳴笛示意該車停
      靠路邊接受稽查，該車駕駛人亦確有見員警攔停稽查動作
      ，惟該車駕駛人拒絕停車接受稽查，旋即駕駛該車逕行加
      速逃逸，故員警記明該車車號後，始予逕行舉發．．．復
      有員警答辯書一紙，可為佐證，且查員警未有捏造事實違
      法取締之情事」等語，亦有該局上開1份在卷可參。
（二）依證人即舉發本件違規之桃園縣政府警察局平鎮分局北勢
      派出所員警林家丞於本院調查時具結證稱：「我是排到10
      到12時在該處取締交通違規之勤務，該路段設有機車二段
      式轉彎之號誌，當時的車流輛不會很大，我發現該機車行
      駛環南路上，他要左轉中豐路，但因該處是禁止機車直接
      左轉，左轉燈是給汽車行駛用的，我發現該車直接左轉，
      我就鳴笛示意他停車，但他沒有停就直接騎過去」、「（
      你當時有無著制服？）有」、「（你是如何攔停？）我吹
      哨子三聲，及手揮指揮棒上下搖動」、「（你當時站在何
      處？）因當時沒車，我是直接走到外側車道攔車」、「（
      你如何確定騎士有看到你？）他左轉彎的速動不會很快，
      所以我才有時間出去攔停」、「（在整個左轉彎的過程，
      駕駛人的車速有無變動？）左轉有停一下，在中豐路時，
      駕駛人左轉過中豐路時，他看到我們出去示意他停車，他
      有稍微停一下，所以我想他有看到我」、「（他停一下的
      時間？）不會很久，約有一至二秒的時間，就騎過去」、
      「（在駕駛人騎過去時，你還有無繼續鳴笛？）有」、「
      （你有無可能看錯車牌號碼？）在不服取締時，我有記車
      號，當時就用無線電向局裏查證，顏色及車型都對」、「
      （當時機車前面還有其他車輛嗎？）印像中環南路右轉有
      車，而當時左轉只有二台車，但他是第一輛」、「（我『
      異議人』違規地點是在何處？）是在平鎮市○○○○○路
      口」、「（為何你們書面回答我的地點是在延平路左轉振
      興西路？）我有先寫書面回答是平鎮市○○○○○路口，
      但可能是分局的承辦人員誤繕」、「（當初你攔停我時，
      有說我有停一、二秒，當時你可以馬上開單？）問題他是
      在中間車道，我要攔停在路邊停車才可以開單」、「我當
      時真的有做攔停的動作」、「（你做攔停其他車輛有無停
      下？）只有你們機車違規，其它車子就不用停下」、「（
      不會很快，可以馬上攔停，你為何不追？）左轉動作不會
      很快，但我們攔停他稍停一、二秒之後，速度就變快。」
      等語（見本院98年3 月4 日訊問筆錄）明確，並庭呈現場
      圖及事後拍攝現場照片4 幀資為佐證。衡諸證人林家丞，
      就案發當時之取締經過證述詳確，且其係依法執行公務之
      人員，與異議人素不相識，並無宿怨，亦無仇隙，應無甘
      冒自身觸犯偽證罪之風險而設詞誣攀之理，故其證言應堪
      採信。
（三）又觀諸證人庭呈之事後拍攝現場照片可知，證人舉發當時
      所在攔檢位置位於桃園縣平鎮市○○路上，而本件駕駛人
      騎乘前開車號重型機車行駛方向係迎向證人正面而來，足
      認證人舉發當時應可清楚辨析違規者之車號而不致誤認；
      且證人當時係以「吹哨子」及「以手揮指揮棒上下搖動」
      之方式攔停，按諸常理，警笛之設置即在於警告及提醒附
      近人員，促使該路段之用路人注意，故音量及聲響方式均
      足使人容易聽聞俾提高注意，本件駕駛人在員警以吹哨及
      以手揮指揮棒示意攔停之情況下，豈能諉無不知之理，故
      本院由證人上開供述及卷附舉發通知單，已得有駕駛人確
      有上開違規行為及證人係以清楚明確之方式指示駕駛人停
      車受檢，駕駛人卻不予理會之心證。
（四）再警員舉發交通違規行為，並不以採證照片為其必要之證
      明方法，蓋若強求各種交通違規行為均需以採證照片為其
      裁罰依據，事實上殆不可行，此蓋因諸多違規行為之發生
      難以預期，其違規狀態稍縱即逝（如在未設置闖紅燈自動
      照相儀器之處所闖紅燈，或未戴安全帽之騎士見警攔查後
      ，隨即戴上安全帽等情形），根本無法期待此類違規行為
      均得採證照相。是本件縱無採證照片佐證，仍無礙異議人
      確有於前揭時、地，為上開違規行為，而有「機車未依規
      定二段式轉彎」及「經警鳴笛示意停止，仍不聽制止，加
      速逃逸」等違規事實之認定，且依前引法文規定，本件舉
      發機關自得逕行舉發；異議人以上開情詞置辯，稱其於前
      揭時、地，有駕車未依規定二段式轉彎之違規事實，但無
      拒絕停車接受稽查而逃逸之違規行為云云，顯屬卸責飾詞
      ，委無可採。
（五）復按警察舉發各項道路交通違規，倘業經以適當方式示意
      停車接受稽查，惟因駕駛人之不服指揮、拒絕停車，或依
      當時情形不能或不宜攔截，致未能追截駕駛人並當場掣單
      舉發，則其自仍得於事發後，逕行舉發所目睹之違規事實
      ，且礙於違規事實往往驟然而現、稍縱即逝之特性，暨採
      證技術現實可行性之困難，雖員警之逕行舉發未併以科學
      儀器採證，然法院尚非可不問緣由，即逕以員警未預留證
      據之舉，推認員警對於交通違規案件之舉發概係出於偏頗
      ，本件證人林家丞之證詞堪可憑信，已如前述，異議人徒
      憑員警未能提供採證照片，率指原處分機關不能證明其有
      上開交通違規情事，尚無足取。
（六）末按本條例之處罰，受舉發違反道路交通管理事件之受處
      罰人，認為受舉發之違規行為應歸責他人者，應於舉發違
      反道路交通管理事件通知單應到案日期前，檢附相關證據
      及應歸責人相關證明文件，向處罰機關告知應歸責人，處
      罰機關應即另行通知應歸責人到案依法處理，逾期未依規
      定辦理者，仍依本條例各該違反條款規定處罰，道路交通
      管理處罰條例第85條第1 項規定甚明。本件異議人未於應
      到案日期前，檢附相關證據及應歸責人相關證明文件，向
      處罰機關告知應歸責人；於本院調查時，亦未提供駕駛人
      之姓名、年籍，並陳稱不願駕駛人與員警對質等語，揆諸
      前揭說明，異議人自難予以免責。從而，異議人既經舉發
      違規，即推定為有過失，仍應依道路交通管理處罰條例各
      該違反條款規定處罰之，併予敘明。
五、綜上所述，本件異議人既有前揭機車未依規定二段式轉彎及
    經警鳴笛示意停止，仍不聽制止，加速逃逸行之違規行為，
    則原處分機關依道路交通管理處罰條例第48條第1 項第2 款
    、第60條第1 項、第63條第1 項第1 款之規定及違反道路交
    通管理事件統一裁罰基準表，裁處異議人共3,600 元之罰鍰
    ，並記違規點數2 點，核無違法或不當之情事，聲明異議意
    旨僅執前詞，任意指摘原處分，並無理由，應予駁回。此外
    ，異議人僅就「經警鳴笛示意停止，仍不聽制止，加速逃逸
    行之違規行為」部分之處分聲明異議，故就同裁決內之「不
    依標誌、標線、號誌指示」部分，既不在聲明異議之範圍內
    ，本院自不予審究，附此敘明。
六、據上論斷，應依道路交通管理處罰條例第87條第2 項，道路
    交通案件處理辦法第19條，裁定如主文。
中    華    民    國    98    年    4     月    13    日
                  交通法庭  法  官  林卉聆
以上正本證明與原本無異。
如不服本裁定，應於送達後5 日內向本院提出抗告狀。
                            書記官  楊慧萍
中    華    民    國    98    年    4     月    13    日


司法院資訊處製作；財團法人民間司法改革基金會備份。
